臺灣新北地方法院民事裁定  
111年度消債更字第312號
聲  請  人  董紫庭  
即  債務人
代  理  人  程光儀律師
上列當事人因消費者債務清理事件，聲請更生，本院裁定如下：
    主  文
聲請人董紫庭自中華民國111年9月1日上午10時起開始更生程序
。
命司法事務官進行更生程序。
    理  由
一、按債務人不能清償債務或有不能清償之虞者，得依本條例所
    定更生程序，清理其債務；債務人無擔保或無優先權之本金
    及利息債務總額未逾新臺幣（下同）1,200萬元者，於法院
    裁定開始清算程序或宣告破產前，得向法院聲請更生；債務
    人對於金融機構負債務者，在聲請更生或清算前，應向最大
    債權金融機構請求協商債務清償方案，或向其住、居所地之
    法院或鄉、鎮、市、區調解委員會聲請債務清理之調解，消
    費者債務清理條例（下稱消債條例）第3條、第42條第1 項
    、第151條第1項分別定有明文。又法院開始更生程序之裁定
    ，應載明其年、月、日、時，並即時發生效力；法院裁定開
    始更生或清算程序後，得命司法事務官進行更生或清算程序
    ，必要時得選任律師、會計師或其他適當之自然人或法人一
    人為監督人或管理人，消債條例第45條第1項、第16條第1 
    項分別定有明文。
二、本件聲請意旨略以：聲請人積欠金融機構等債務金額計903,
    354元，於5年內未從事營業活動，且有不能清償債務之情事
    。聲請人從事飾品業維生，平均每月收入約30,000元，然債
    權人所提之還款方案僅包含金融機構之債權，尚不包含聲請
    人民間公司之債權，是聲請人確有不能清償債務情事甚明，
    爰依法聲請鈞院准予裁定本件開始更生程序等語。
三、經查：
  ㈠聲請人於民國111年4月28日向本院聲請債務清理之前置調解
    ，最大債權銀行兆豐國際商業銀行股份有限公司（下稱兆豐
    銀行）於111年5月11日以陳報狀陳報聲請人至111年5月1日
    止，積欠兆豐銀行之信用卡金額，聲請人亦於111年6月17日
    陳報「經聲請人事前與最大債權銀行聯絡取得調解方案，經
    溝通協調後仍無法就調解方案達成共識，並無調解成立之可
    能」等語，聲請人及最大債權銀行兆豐銀行於本院111年6月
    22日調解程序期日均未到庭，故調解不成立等情，此有兆豐
    銀行民事陳報狀、聲請人民事陳報狀、調解程序筆錄、調解
    不成立證明書附於本院111年度司消債調字第287號卷（下稱
    調解卷）可參（見調解卷第75至76、93至97頁）。兆豐銀行
    另於111年7月22日以民事陳報狀陳報「因對造律師來電表示
    將聲請更生，無調解意願，通知本行不需派員出庭」等語，
    並檢附該行可提供之優惠方案（即36期，利率8%，月付金19
    ,021元），此亦有兆豐銀行民事陳報狀附卷可參（見本院卷
    第33至37頁）。是以，本件聲請人所為本件更生聲請可否准
    許，應審究聲請人其現況是否有消債條例第3條規定之「不
    能清償債務或有不能清償之虞」之情事而定。
　㈡聲請人主張之前開事實，業據其提出戶籍謄本、財產及收入
    狀況說明書、債權人清冊、財團法人金融聯合徵信中心查詢
    當事人綜合信用報告回覆書、108至109年度綜合所得稅各類
    所得資料清單、全國財產稅總歸戶財產查詢清單、郵政存簿
    儲金簿、被保險人投保資料明細、切結書、電費繳費通知單
    、水費通知單、行照、電子發票證明聯、瓦斯收費通知單、
    有線電視繳費收據、保單面頁、房屋租賃契約書、投保證明
    、投保契約內容明細表、保單借款交易明細等件資料為證（
    見調解卷第13至66頁、本院卷第49至89頁）。經核：
　⒈聲請人稱其目前從事飾品業維生，每月平均薪資為30,000元
    ，此有聲請人提出之108至109年度綜合所得稅各類所得資料
    清單、被保險人投保資料明細、切結書為證（見調解卷第25
    至27、39至41頁）。
　⒉聲請人雖陳報其每月生活必要支出包含電費1,477元、水費57
    8元、膳食費8,000元、交通費104元、瓦斯費784元、電視網
    路費549元（6,588元÷12＝549元）、保險費2,590元、房屋租
    賃費9,000元，共計23,082元等節，有聲請人財產及收入狀
    況說明書在卷可參（見本院卷第49至50頁）。惟按消債條例
    之立法目的，乃為兼顧債權人、債務人雙方之利益，對陷於
    經濟上困境之消費者，使其透過重建型之更生程序或清算型
    之清算程序清理其債務，藉以妥適調整債務人與債權人及其
    他利害關係人間之權利義務關係，保障債權人獲得公平受償
    ，並謀求消費者經濟生活之重建復甦機會。是以，債務人為
    使其有經濟復甦更生之機會，自應以誠實及信用之原則面對
    自己之債務，積極勉力謀求更生償債方案，除應積極開源努
    力勤奮工作以增加收入償還債務外，尚須節流儉樸其生活需
    求而適當控制其支出，以達成勉力履行債務，並應依一般生
    活所需及合理範圍予以計算消費支出，方屬合理，因之消債
    條例第64條之2第1項明定：「債務人必要生活費用，以最近
    一年衛生福利部或直轄市政府所公告當地區每人每月最低生
    活費一點二倍定之」。關於聲請人主張每月支出電費1,477
    元、水費578元、瓦斯費784元、電視網路費549元，共計3,3
    88元部分，聲請人自陳其係與弟弟、母親3人同住，並與其
    弟平均分擔每月18,000元之租屋費，母親於近日過世等語（
    見本院卷第43、50頁），是本院認聲請人既與胞弟同住，就
    上開費用支出亦應與胞弟平均負擔，始為合理。是以，聲請
    人每月應分擔之電費、水費、瓦斯費、電視網路費等家庭必
    要生活費用數額為1,694元（3,388元÷2＝1,694元），逾此範
    圍部分，應予剔除。另關於保險費2,590元部分，核其性質
    係屬商業保險，而聲請人現已負債，理應撙節開支，實不應
    將之列為其每月必要之生活費用。又新北市政府所公告之11
    1年度新北市最低生活費每人每月為15,800元，而聲請人復
    未提出其他事證足資證明前開費用均屬必要支出，是聲請人
    每月必要支出應以18,960元（計算式：15,800元×1.2 ＝18,9
    60元）為定，逾此範圍即不予計入。
　㈢因此，以聲請人每月可處分所得30,000元，扣除每月生活必
    要支出18,960元後，每月僅剩餘11,040元（計算式：30,000
    元－18,960元＝11,040元），確實已無法負擔兆豐銀行上開每
    月19,021元之調解方案，遑論聲請人尚有負欠其他債權人之
    債務未列入，堪認聲請人客觀上處於因欠缺清償能力而不足
    以清償債務之經濟狀態，符合消債條例第3條所規定「債務
    人不能清償債務」之情形。
四、綜上所述，本件聲請人為一般消費者，並未從事營業活動，
    其有不能清償債務之情，又其所負無擔保或無優先權之債務
    並未逾1,200萬元，且未經法院裁定開始清算程序或宣告破
    產，復查無消債條例第6條第3項、第8條或第46條各款所定
    駁回更生聲請之事由存在，則聲請人聲請本件更生，即屬有
    據，應予准許。
五、又聲請人應於更生程序開始後，由債權人會議可決或由法院
    裁定認可其更生方案後方能實行，倘未能經債權會議可決或
    經法院裁定認可，則依消債條例第61條第1項規定，除有同
    條例第12條、第64條規定情形外應續行清算程序。進入更生
    程序後，其無擔保債權均須藉更生程序以獲得清償，聲請人
    應盡所能節約支出，並應努力工作以增加還款之成數及總金
    額，是於更生程序中，擬定足以為債權人接受，或可經法院
    認為公允之更生方案以供採擇，俾免更生程序須致清算程序
    之程度，附此敘明。
六、依消債條例第11條第1項、第45條第1項、第16條第1項，裁
    定如主文。
中　　華　　民　　國　　111 　年　　9 　　月　　1 　　日
                  民事第八庭    法　官　黃信樺
上為正本係照原本作成
不得抗告
本裁定已於民國111年9月1日上午10時公告
中　　華　　民　　國　　111 　年　　9 　　月　　1 　　日
                                書記官　楊振宗